臺灣新北地方法院板橋簡易庭民事判決
　　　　　　　　　　　　　　　　　　 110年度板簡字第75號
原　　　告　黃佩婷　



訴訟代理人　陳守煌律師
　　　　　　劉育年律師
被　　　告　吳紀靜　
訴訟代理人　蔡雲山　
上列當事人間請求確認本票債權不存在事件，本院於民國110年9
月7日言詞辯論終結，判決如下：
    主      文
確認被告持有如附表所示本票對原告之本票債權不存在。
訴訟費用由被告負擔。
    事實及理由
一、原告主張：被告持有以原告名義簽發之如附表所示之本票（
    下稱系爭本票），向本院聲請本票裁定，經本院裁定准予強
    制執行在案，然系爭本票上發票人所載「黃佩婷」之簽名並
    非原告所親簽，原告亦未授權訴外人胡城瑞以原告之名義於
    系爭本票發票人欄位簽名，又系爭本票發票人欄位「黃佩婷
    、胡城瑞」之簽名，其筆跡相近，應屬同一人所簽，系爭本
    票所載「黃佩婷」之簽名與原告其他文件親簽之簽名全然不
    同，可見系爭本票並非原告所簽發，系爭本票發票人欄位所
    載「黃佩婷」之簽名應係胡城瑞所簽。為此，爰依票據之法
    律關係，提起本件訴訟等語。並聲明：確認被告持有之系爭
    本票對原告之本票債權不存在。
二、被告則以：被告向胡瑞城購買房屋，並要求胡瑞城提供擔保
    ，其先繳付胡瑞城現金15,000,000元，為取得保證，故請胡
    瑞城提供連帶保證人，此部分亦有請律師公證，公證內容為
    被告已付清房屋價金；被告未親見原告簽發本票，胡瑞城將
    系爭本票交與被告時，上面已有原告簽名，原告為該房地之
    地主等語，資為抗辯。並聲明：原告之訴駁回。
三、法院之判斷：
 ㈠ 原告主張被告執系爭本票對其聲請本票裁定，並經本院以
    109年度司票字第7977號裁定獲准之事實，經本院依職權調
    取上開卷宗核閱屬實，且為被告所不爭執，堪信為真。
 ㈡ 按在票據上簽名者，依票上所載文義負責，票據法第5條第1
    項定有明文。而盜用或偽造他人印章、署名為發票行為，即
    屬票據之偽造，被盜用、偽造印章、署名者，因非其在票據
    上簽名用印為發票行為，自不負發票人之責任。次按當事人
    主張有於己之事實者，就其事實有舉證之責任，民事訴訟法
    第277條定有明文。又票據債務人於票據所為簽名或印文之
    真正，既屬於票據權利發生要件之一，且係對票據權利人有
    利，如經票據債務人否認其真正時，關於票據記載簽名及印
    文之真正，自應由票據權利人負責證明。蓋因票據為無因證
    券，僅就票據作成前之債務關係，無庸證明原因而已，至該
    票據本身是否真實，即是否為發票人所作成，即應由票據債
    權人即執票人負證明之責，此觀之民事訴訟法第277條規定
    之法理至明（最高法院50年度台上字第1659號判例意旨參照
    ）。本件原告否認被告持有以原告名義簽發之系爭本票上簽
    名之真正，揆諸前開說明，關於原告本人簽發系爭本票乙節
    ，自應由被告負舉證之責。
 ㈡ 經查，本院依被告之聲請，將其上有以「黃佩婷」名義簽名
    之系爭本票原件（下稱甲類筆跡），與原告於民國110年4月
    23日當庭書寫姓名之筆跡、108年3月18日、108年4月11日郵
    政跨行匯款申請書複寫聯2紙、104年12月10日中國信託商業
    銀行開戶資料原本、中油VIP感應聯名卡申請書原本、110年
    4月9日高雄市第三信用合作社活期存款印鑑卡原本、開戶綜
    合申請書原本、客戶基本資料登錄單原本、79年1月13日郵
    政存簿儲金立帳申請書原本、98年8月6日郵政存簿/定期/綜
    合儲金儲戶申請變更帳戶事項申請書原本、95年1月16日台
    南區中小企業銀行活期儲蓄存款印鑑卡原本、合作金庫銀行
    世界卡申請書原本（下稱乙類筆跡），送請法務部調查局鑑
    定，鑑定結果為：甲類筆跡與乙類筆跡筆劃特徵不同；甲類
    筆跡與乙類筆跡之結構佈局、書寫習慣不同，此有該局110
    年7月19日調科貳字第11003239070號鑑定書在卷可佐，足認
    系爭本票上之簽名非真正。至被告雖抗辯其向胡瑞城購買房
    屋，並要求胡瑞城提供擔保，胡瑞城因而提供系爭本票與被
    告，原告則為該房地之地主，然被告未提出任何證據證明原
    告有何授權胡瑞城或他人簽發系爭本票之情，自難執此令原
    告負票據責任。準此，原告主張被告執有之系爭本票對原告
    系爭本票債權不存在，洵屬可採。
四、綜上所述，原告請求確認被告執有之系爭本票對原告之本票
    債權不存在，為有理由，應予准許。
五、本件事證已臻明確，兩造其餘之攻擊防禦方法及所提證據，
    於判決結果不生影響，爰不一一論列，併此敘明。
中    華    民    國   110    年    9     月    24    日
                  臺灣新北地方法院板橋簡易庭
                            法  官  施函妤
以上為正本係照原本作成。
如不服本判決，應於送達後20日內，向本院提出上訴狀並表明上
訴理由，如於本判決宣示後送達前提起上訴者，應於判決送達後
20日內補提上訴理由書（須附繕本）。
中    華    民    國   110    年    9     月    27    日
                            書記官  吳昌穆
附表：
┌───┬────┬─────┬───────┬───────┬─────────┐
│發票人│受款人  │票據號碼  │發票日（民國）│到期日（民國）│票面金額（新臺幣）│
├───┼────┼─────┼───────┼───────┼─────────┤
│黃佩婷│吳紀靜  │TH0000000 │105年11月11日 │108年11月10日 │12,000,000元      │
│胡城瑞│        │          │              │              │                  │
└───┴────┴─────┴───────┴───────┴─────────┘